臺灣彰化地方法院刑事判決
110年度訴字第779號
公  訴  人  臺灣彰化地方檢察署檢察官   
被      告  謝至軍


選任辯護人  賴錦源律師
被      告  林佳達


上  一  人
指定辯護人  陳銘傑律師
上列被告因強盜等案件，經檢察官提起公訴（110年度偵字第367
9、4492號、110年度少連偵字第79號），本院判決如下：
    主    文
己○○犯如附表一所示之罪，各處如所示之刑。應執行有期徒刑肆
年。
甲○○成年人與少年共同對少年犯恐嚇取財罪，處有期徒刑貳年陸
月。
    犯罪事實
一、己○○、丙○○（另行審結）共同基於恐嚇取財之犯意聯絡，由
    己○○於民國109年6月20日15時56分許起，以通訊軟體「Mess
    enger」聯絡丁○○，假借丁○○害其遭到員警調查及外傳丁○○
    要與其輸贏等理由，要求丁○○交出新臺幣（下同）2萬元，
    己○○並請庚○○（庚○○被訴涉案部分，另行審結）傳送庚○○之
    住處地址（彰化縣○○鄉○○村○○路000巷000號）給丁○○，要求
    丁○○到該址談判，丁○○於當日（6月20日）18時許到達後，
    己○○向丁○○恫嚇稱「如果不給錢，試試看能不能走出這個大
    門，就算你逃走，也知道你家在哪裡，會叫人把你再抓回來
    處理」等語，恐嚇丁○○拿出2萬元以擺平糾紛，致丁○○心生
    畏懼不敢離開，己○○繼之聯絡同具有犯意聯絡之另1位身分
    不詳之男子攜帶手榴彈（該男子攜帶2枚手榴彈到場，手榴
    彈並未扣案，無證據證明有殺傷力）到場，由該男子拿出所
    攜之其中1顆手榴彈特意擦拭給丁○○看，致丁○○更為害怕，
    遂於當日21時28分許，以通訊軟體「Messenger」，聯絡其
    友人邱棋倡聯繫邱棋倡之兄邱禰智拿現金1萬6,000元到場交
    給丁○○，再由丁○○將該1萬6,000元拿給己○○，惟己○○仍嫌不
    足，知道丁○○有金戒指，乃指示丙○○騎乘機車載丁○○返家向
    丁○○拿取金戒指2枚，丙○○遂載丁○○返家並向丁○○取得2枚金
    戒指後，將之拿回庚○○上址住處交給己○○，己○○因此給丙○○
    1千元之酬謝。其後，己○○乃以不詳方式（起訴書固認己○○
    將金戒指交給庚○○變賣，然此部分牽涉庚○○是否涉案，尚待
    本院另行審結，故在此不予認定），將該等金戒指變賣得款
    2萬元（無證據顯示變賣之詳細金額為多少，故從為有利己○○之認定，而認定為整數2萬元）。
二、己○○得知甲○○之女友謝星蓓（92年11月生，案發時為少年，
    現已滿18歲）的手機曾遭辛○○（92年7月生，案發時為少年
    ，現已滿18歲）偷看內容，因此與辛○○發生糾紛，認有機可
    乘，竟為下列行為：　　　　
（一）己○○於109年9月25日以可幫謝星蓓討到賠償為由，聯絡甲○○載其女友謝星蓓至彰化縣○○鎮○○路000號「音樂王KTV」
      ，甲○○（之後當日曾離開音樂王KTV一段時間）、謝星蓓
      於同日21時許到場後，己○○即與謝星蓓共同基於恐嚇取財
      之犯意聯絡，由謝星蓓聯絡並要求辛○○立刻至「音樂王KT
      V」處理上開糾紛。辛○○遂與其男友戊○○（93年1月生，案
      發時為少年，現已滿18歲）於同日22時許一同前往「音樂
      王KTV」包廂內找謝星蓓，其等進入包廂後，己○○即向戊○○、辛○○恐嚇稱：因為辛○○偷看謝星蓓手機，及戊○○在外
      面亂說己○○的壞話，所以其2人要賠錢了事，不然就要其
      等走不出包廂等語，要求其2人各簽立本票1張以支付賠償
      金當作和解，同具犯意聯絡之己○○友人陳定承續在一旁恐
      嚇稱「不然就直接拿槍出來打（射擊）他就好」等語，致
      戊○○、辛○○心生畏懼，而答應給錢並依己○○指示於翌日（
      9月26日）凌晨1時58分許，各簽立1張面額5萬元的本票（
      本票到期日為同年10月10日）交予己○○後，己○○才讓其2
      人離開。
（二）其後，己○○於109年10月1日之前，因聽聞戊○○對外宣稱是
      被迫簽立前開本票、不願處理（支付）票款後，恐戊○○、
      辛○○不按期給付前開票款，為逼使戊○○於前開本票到期日
      給錢，遂承前恐嚇取財之犯意，先於109年10月8日晚上，
      邀事主之一而與其有犯意聯絡之謝星蓓及其男友甲○○至其
      住處（彰化縣○○鎮○○路0段000巷00號），及聯絡李家豐（
      綽號小胖、李軒，92年8月生，案發時為少年，現已滿18
      歲）、庚○○（被訴涉案部分，另行審結）、乙○○、張世韋
      、羅天佑（乙○○、張世韋業經檢察官為不起訴處分；羅天
      佑業經檢察官認為罪嫌不足，未經警方移送）到其住處，
      並以要討論賠償前開票款事宜為由，聯絡戊○○到場，戊○○
      乃邀綽號「阿富（或陳靜富）」（真實姓名年籍不詳）、
      綽號「項瑜」（真實姓名年籍不詳）之友人於當晚20時餘
      許陪同其赴約及幫忙與己○○協商前開票款事宜，其等抵達
      後，「項瑜」留在車上等候，「阿富」與戊○○進去己○○住
      處內與己○○商討如何解決前開票款債務，己○○提起上述戊○○、辛○○簽立上開本票的事由（謝星蓓手機被偷看、戊○○
      在外亂說己○○的壞話），氣憤難消，為逼戊○○支付票款，
      乃質問戊○○能不能按期支付票款，戊○○因緊張而未回答，
      己○○遂喝令戊○○跪下，繼喝令戊○○至屋外跪，戊○○即到屋
      外跪下，幾分鐘後，己○○、甲○○乃在屋外，分持己○○家中
      之鋁棒及鋁製球棒，毆打戊○○身體的四肢（手、腳）及屁
      股；李家豐則在屋外徒手毆打戊○○巴掌，致戊○○之手、腳
      受傷（其於同年月12日至醫院就診，診斷受有左小腿、左
      踝擦挫傷之傷害），戊○○因此心生畏懼，而答應如期償還
      上開票款後，己○○、甲○○、李家豐始讓戊○○離開。
（三）承上，戊○○因此於109年10月10日18時許，依己○○指示前
      往彰化縣○○鄉○○路0段000號「統一超商田尾門市（下稱統
      一田尾店）」交付票款，乃交付1萬元給李家豐、交付4萬
      元給己○○，己○○並將上述戊○○109年9月26日凌晨在「音樂
      王KTV」所簽之本票1張還給戊○○。
（四）己○○於109年10月9日將辛○○上開簽立之本票交給謝星蓓。
      辛○○乃於109年10月27日18時27分許，依謝星蓓指示，至
      彰化縣○○鎮○○路000號「全家便利商店北斗七星店（下稱
      全家北斗店）」，支付上開票款5萬元給謝星蓓（當時由
      甲○○陪同謝星蓓一同前來）。
    理    由
甲、證據能力：
壹、犯罪事實欄一：
    本判決下列所引用以認定被告己○○犯罪事實欄一犯行之供述
    及非供述證據，被告己○○及其辯護人或同意證據能力（本院
    卷一第196頁），或未於言詞辯論終結前聲明異議，復查無
    不法取得之違法情事，並為證明犯罪事實存否所必要，及經
    本院踐行合法調查證據程序，是認均具有證據能力。　　
貳、犯罪事實欄二：　　
一、就被告己○○部分：
（一）證人乙○○於110年3月10日之警詢陳述，具有證據能力：
 1、按被告以外之人（包括證人、鑑定人、告訴人、被害人及共
    同被告等）於檢察事務官、司法警察官或司法警察調查中所
    為之陳述，與審判中不符時，其先前之陳述具有較可信之特
    別情況，且為證明犯罪事實存否所必要者，得為證據，刑事
    訴訟法第159 條之2 定有明文。所謂「前後陳述不符」之要
    件，應就前後階段之陳述進行整體判斷，以決定其間是否具
    有實質性差異，惟無須針對全部陳述作比較，陳述之一部分
    有不符，亦屬之，此並包括先前之陳述詳盡，於後簡略，甚
    至改稱忘記、不知道或有正當理由而拒絕陳述（如經許可之
    拒絕證言）等實質內容已有不符者在內。而所謂「較可信之
    特別情況」之情形，亦應就前後陳述時之各種外部情況進行
    比較，以資決定何者外部情況具有可信性。若陳述係在特別
    可信之情況下所為，且為證明犯罪事實存否所必要者，雖係
    審判外陳述，仍得承認其有證據能力。
 2、查證人乙○○於110年3月10日警詢，就被告己○○犯罪事實欄二
    所載犯行之證述，係審判外之陳述，且其該次警詢證稱（10
    月8日）當晚看見被告己○○、甲○○各持1支鋁棒、被告甲○○持
    球棒打戊○○，是被告己○○說要打戊○○等情（警0000000000號
    卷第125至126頁），於本院審理作證時則未予詳細證述，參
    照前揭說明，應認其該次警詢陳述及審理中所述有部分不符
    之處。本院審酌證人乙○○該次警詢陳述之時間，相較其在本
    院審理作證時（111年1月19日）距離案發時間較近，當較審
    理作證時記得清楚，此由其於本院審理作證時就當時發生之
    部分情節多次稱時間久了、忘記了等情可明（本院卷二第12
    5、128、129、130至131、133、136、138、139頁），且其
    警詢之陳述具體明確，亦較無來自被告己○○一起開庭之壓力
    ，所述也均係出於任意性之陳述。是認證人乙○○該次警詢之
    陳述，客觀上應具有較可信之特別情況，並為證明被告己○○
    就犯罪事實欄二之犯行存否所必要，故認具有證據能力。被
    告己○○及其辯護人不同意證人乙○○之警詢陳述當作證據云云
    ，要無可採。
（二）本判決下列所引用以認定被告己○○犯罪事實欄二犯行之其
      他供述及非供述證據，被告己○○及其辯護人或同意證據能
      力（本院卷一第196頁），或未於言詞辯論終結前聲明異
      議，復查無不法取得之違法情事，並為證明犯罪事實存否
      所必要，及經本院踐行合法調查證據程序，是認均具有證
      據能力。　　　
二、就被告甲○○部分：　　　　
    本判決下列所引用以認定被告甲○○犯罪事實欄二犯行之供述
    及非供述證據，被告甲○○及其辯護人或同意證據能力（本院
    卷一第196頁），或未於言詞辯論終結前聲明異議，復查無
    不法取得之違法情事，並為證明犯罪事實存否所必要，及經
    本院踐行合法調查證據程序，是認均具有證據能力。　　　
乙、認定犯罪事實所憑之證據及理由：
壹、犯罪事實欄一：　　
一、此部分犯罪事實，被告己○○除否認有聯絡另1位身分不詳之
    男子攜帶2顆手榴彈到場並擦拭1顆給丁○○看，辯稱：我沒有
    帶同另1位身分不詳之男子到，當場也沒有人擦拭手榴彈給
    丁○○看云云外，就其餘事實均坦認不諱，並就被訴之恐嚇取
    財罪為認罪之答辯。其坦認之事實，核與證人丁○○於偵訊及
    本院審理；證人庚○○、蔡東穎、丙○○於偵訊；證人邱棋倡於
    警詢此部分相關之證述相符，並有丁○○與被告己○○、邱棋倡
    之通訊軟體「Messenger」對話翻拍照片（警0000000000號
    卷第39至54頁）在卷可參，堪認被告己○○坦認之事實，可以
    認定。
二、被告己○○雖以前詞置辯。然查，被告己○○確有聯絡身分不詳
    之男子攜帶2顆手榴彈到場，由該男子擦拭1顆給丁○○看等情
    ，業據證人庚○○於偵訊證稱：（問：你警詢說，當天己○○有
    聯絡1名男子拿2顆手榴彈進入你家，把手榴彈放到你家衣櫥
    內？）是。（問：你警詢說，該名男子拿出1顆手榴彈在丁○○面前擦拭，藉此恐嚇丁○○？）是。...他們離開時，我有跟
    己○○說那種東西（按：指手榴彈）不能放我家，然後拿出手
    榴彈的男子就把手榴彈拿走，並跟己○○一起離開等語明確（
    他568號卷二第335頁），核與證人丁○○於偵訊證述：（問：
    當時還有人拿2個手榴彈？）是。那個男的坐在桌子旁邊拿
    出來手榴彈，我看到手榴彈會害怕，所以交付金戒指跟錢給
    己○○等語（他568號卷二第39頁），大致相符，且被告己○○
    於本院亦供承當時確實有聯絡1位朋友，請他將「那個東西
    」帶來（本院卷二第165頁），堪認證人庚○○、戊○○上開所
    證，應屬可信。被告己○○空言否認上情，要無可採。
三、另查，前述不詳身分男子於被告己○○對被害人丁○○恐嚇要求
    給錢過程中，依被告己○○指示攜帶手榴彈到場並擦拭給丁○○
    看，亦致令被害人丁○○心生畏懼，而交付財物，應認該不詳
    身分男子亦與被告己○○等人具恐嚇取財之犯意聯絡，並有行
    為分擔，而為共犯。
四、據上，被告己○○就犯罪事實欄一所為之辯解，不足採信，所
    涉此部分犯行，堪予認定。事證明確，應依法論科。至檢察
    官雖認庚○○亦係共犯，而將其起訴，然庚○○否認犯行且尚未
    審結，本院認尚不宜逕認其為共犯，附此敘明。　
貳、犯罪事實欄二：
一、訊據被告己○○坦認及不爭執犯罪事實欄二之（一）（三）（
    四）之事實，就犯罪事實欄二之（二）部分，除坦認在其住
    處，其有持棒子打戊○○，致戊○○受有前揭傷害，及辯稱：（
    10月8日）我並不是因為要戊○○還錢才打他的，是因為他對
    我做的事情，我太生氣，才打他的，也不是我聯絡戊○○來的
    ，當天我聯絡李家豐等人來我家喝酒、聊天，聊天時李家豐
    提到戊○○在外面放風聲說已經找年長的友人把簽給我的本票
    處理好了，意思是他不用付這條錢了，後來戊○○突然帶著2
    名年長的友人來我家，李家豐才說是他聯絡戊○○來的。我沒
    有問戊○○是否能按時還錢，戊○○與他帶來的1名年長友人在
    我家與我們一起喝酒後，我想到戊○○沒感激我，還造謠，就
    很生氣，我問該年長友人可否打戊○○，該年長友人說可以之
    後，我才拿木棒打戊○○，甲○○、李家豐看到後也打他，戊○○
    有道歉，但沒有說保證會還錢云云外，就其餘事實亦坦認及
    不爭執。被告己○○之辯護人為其辯護稱：被告己○○是因為之
    前幫忙戊○○處理債務，戊○○未感激，還在外面造謠說被告己○○施用毒品，才生氣的叫戊○○下跪及打他的，甲○○也是因為
    手機的事情才打他的，他們單純是另起的傷害犯意，與戊○○
    所簽本票債務無關，並沒有一邊打一邊叫他還錢，也不是逼
    到他同意才停手。當天戊○○與他年長友人來，與被告己○○討
    論後，也發現是戊○○的作法不對，是戊○○理虧，被告己○○不
    可能毫無緣由，只為了逼迫本票債務而毆打戊○○云云。
二、訊據被告甲○○不爭執及坦認犯罪事實欄二之（一）（三）（
    四）之事實，就犯罪事實欄二之（二）部分，除坦認有持棒
    子打戊○○，及辯稱：（10月8日）己○○叫我去他家是說要喝
    酒、聊天，沒有說是為了要討論戊○○、辛○○本票的事情，己○○與戊○○及他年長朋友討論本票事情的時候，我沒有聽到，
    我人在外面抽菸，我也沒有聽到戊○○有無說能否按時還錢及
    保證還錢，己○○、戊○○到屋外後，我聽到有打人的聲音，才
    跟出去看，看到戊○○跪著，李家豐在打他，我想到戊○○與辛○○是男女朋友關係，一定也有看謝星蓓的手機，我才很生氣
    拿木棍打他2、3下，我是因為手機的事情打他的，當時沒有
    跟他說到錢的事情，只有說到手機的事情，戊○○自己也沒有
    否認，我沒有逼迫他，沒有對他有言語的恐嚇，簽本票跟毆
    打戊○○不是同一天，是不同的事情，沒有關係云云外，就其
    餘事實亦坦認及不爭執。被告甲○○之辯護人為其辯護稱：被
    告甲○○的部分，起因是戊○○的女友辛○○去偷看謝星蓓手機所
    引起的事端，與本票無關，且被告甲○○不認識李家豐，也不
    知道戊○○的年齡，不知他們是少年，從外觀上也不知道他是
    少年或成年人，不能加重其刑云云。
三、上述被告己○○、甲○○坦認及不爭執之事實，核與證人己○○於
    偵訊（就證明被告甲○○部分）有關此部分之證述；證人戊○○
    、辛○○於偵訊及本院有關此部分之證述；證人謝星蓓、陳定
    承於偵訊有關此部分之證述；證人李家豐、庚○○、乙○○、張
    世韋於偵訊有關此部分之證述，大致相符，並有戊○○與被告
    己○○間「Messenger」對話訊息翻拍照片及語音通話譯文（
    警0000000000號卷第71至82頁、他568號卷一第113至165頁
    ）、陳定承出具之同意搜索切結書及其手機錄影畫面翻拍照
    片（警0000000000號卷第367至377、518頁、他568號卷二第
    177至185頁）、辛○○與謝星蓓間「Messenger」對話訊息翻
    拍照片（警0000000000號卷第495至516頁、他568號卷三第1
    13至134頁）、相關路口監視錄影畫面翻拍照片、統一田尾
    店及全家北斗店之監視錄影畫面翻拍照片（警0000000000號
    卷第83至96、105至107、161至162、227至228、331、335至
    338、687至688頁、他568號卷一第187至259頁）、戊○○之合
    濟診所診斷證明書、外科傷口記錄單及放射科檢查及報告單
    、處方單（警0000000000號卷第661至667頁）在卷可佐，堪
    認此等事實足以認定。
四、被告己○○、甲○○及其等辯護人雖以前詞置辯。然查：　
（一）戊○○、辛○○所簽前開本票到期日係109年10月10日（此經
      證人戊○○於本院敘明《本院卷二第33頁》，並為被告己○○於
      偵訊所未否認《偵3679號卷第24頁》。戊○○於偵訊稱本票到
      期日係109年10月5日，應係口誤）。由被告己○○109年10
      月1日「Messenger」對戊○○表示「啊，說那麼多沒用啦，
      你如果看要跟我拼，隨時啦，如果要處理，應當的啦，答
      應我的事就要做到，你知道嗎，我是好脾氣，不然那天你
      早就被我撞（意指：毆打）了」、「我最近聽少年仔說，
      你在外面跟人家說你不要跟我理喔，現在是怎樣」、「你
      要好好叫人出來說，很多人跟我說你在外面說不跟我理喔
      ，說什麼我押你簽本票的喔，拿證據出來喔，現在是怎樣
      」、「我那天已經對你很客氣了，你要是不會珍惜齁，不
      會反省齁，我也沒辦法了」（參前揭卷附其2人語音通話
      譯文《警0000000000號卷第71頁》），可知被告己○○在戊○○
      、辛○○上開所簽本票到期之前，即因聽聞戊○○對外聲稱被
      其押簽本票、不願支付票款等情，而心生不悅。其於警詢
      坦認10月8日叫戊○○到其住處就是要詢問戊○○何時支付上
      開票款（警0000000000號卷第13頁），並於偵訊供承：（
      問：你因為要脅迫戊○○一定要在本票到期日109年10月10
      日還款，所以10月8日晚上你又去找戊○○至你斗苑路2段的
      住處，要求戊○○一定要還錢？）對。（問：為何叫他下跪
      ？）因為他當時態度不好。（問：怎樣態度不好？）因為
      他當時有跟李家豐說已經叫他大哥跟我處理好了，然後又
      在外放話說我是押他簽的本票。我以鋁製球棒毆打他手臂
      ，甲○○以球棍打戊○○的腳、李家豐賞戊○○的臉巴掌。（問
      ：你是否唆使庚○○、甲○○、李家豐三人毆打戊○○？）是（
      偵3679號卷第24至25頁）；參以證人乙○○就10月8日當晚
      情形，於本院證稱是被告己○○找其過去他住處，說是為處
      理戊○○債務的事（本院卷二第126、128頁），於警詢證稱
      ：己○○手中拿1支鋁棒、甲○○手拿1支鋁棒，甲○○拿球棒打
      戊○○。（問：何人指使你們毆打戊○○？使用之器械何人準
      備？）是己○○說要打戊○○的，鋁棒是己○○所有，放置於他
      住處騎樓下（警0000000000號卷第125至126頁），於偵訊
      證稱：我看到甲○○用鋁棒打戊○○。（問：被告己○○有無叫
      戊○○要賠錢？）我有聽到這句，主要是錢的問題（他568
      號卷二第533至534頁）；證人李家豐就10月8日當晚情形
      ，於偵訊亦證述戊○○被打，是因為己○○說戊○○欠他錢，己○○叫戊○○跪下並持鋁棒打戊○○，有其他人持鋁製球棒毆打
      戊○○，伊是以手打戊○○巴掌，是己○○叫伊及其他人打戊○○
      的（他568號卷二第389至390頁）；及證人戊○○就10月8日
      當晚情形，於偵訊證述：己○○就一直問我錢能不能還的出
      來，我一時緊張不知如何回答，己○○生氣，叫我跪著，現
      場很多人，我很怕被他們打，所以我就去跪，幾十分鐘後
      ，己○○叫我出來他家門口跪，己○○同夥約2、3人手上持鋁
      製球棒、長型鋁棍打我兩腳腳踝、屁股、手臂（他568號
      卷二第33頁），並於本院再次證述其當晚去己○○住處是因
      為還錢的事情，當時談到其之前在音樂王KTV簽的（本）
      票，其被要求下跪、被打，是與本票有關，甲○○打其屁股
      ，他們毆打其的原因是因為還錢的事情。（問：你所謂還
      錢的事情，就是叫你依你簽給己○○的本票給錢的意思？）
      （點頭）。他（意指：己○○）那時候有問10月10日能不能
      拿出這筆錢，我什麼都沒有講，因為會緊張。（問：被打
      完後，你有無跟己○○保證你之後在10月10日就能還錢？）
      那時候有跟他講說10月10日還，是被打完後說的。（問：
      你這樣被打之後，你還敢不給錢嗎？）不敢不給（本院卷
      二第13、15至18、25、34至35頁）等各情。堪認被告己○○
      係因於109年10月1日之前聽聞戊○○對外聲稱被其押簽上開
      本票、不願支付票款，恐戊○○不願支付票款，為逼使戊○○
      付款，始會聯絡戊○○於同年10月8日晚上至其住處，並聯
      絡其他多人到場壯聲勢，其於當晚再提前述戊○○、辛○○簽
      本票之二事由（戊○○講己○○壞話、謝星蓓手機被偷看）、
      質問戊○○是否按期支付票款，於未得戊○○付款之承諾，更
      喝令戊○○跪下、與被告甲○○、李家豐等人共同毆打戊○○（
      被告己○○、甲○○分持鋁棒、鋁製球棒毆打戊○○身體之四肢
      《手、腳》、屁股等處；李家豐則徒手毆打戊○○巴掌），自
      係為迫使戊○○心生畏懼而交付財物，嗣戊○○允諾如期付款
      後，始讓戊○○離開等情，均堪認定。被告己○○等對戊○○前
      開暴行恐嚇之行徑，自是出於不法取財之意思，至屬明確
      ，難認所為之傷害係獨立另行起意之行為而與不法取財無
      關。被告己○○及其辯護人否認係被告己○○10月8日聯絡戊○○到場、否認係為票款令戊○○跪下及毆打戊○○，及辯稱係
      以「木」棍打戊○○云云，均無可採。至證人戊○○於本院證
      稱當晚係羅傑傳訊息找伊過去被告己○○家等情（本院卷二
      第26至27頁），乃與上揭事證不符，當係記憶有誤，為本
      院所不採。
（二）又依證人兼被告己○○於警偵（警0000000000號卷第12至13
      、偵3679號卷第23頁）及證人戊○○於偵訊及本院所述（他
      568號卷第32頁、本院卷二第16頁），可知己○○本案於109
      年9月25、26日在音樂王KTV，恐嚇要求戊○○、辛○○各簽立
      1張本票（共2張本票，面額共計10萬元）憑藉之事由，均
      係包含戊○○對外講己○○之壞話及謝星蓓被偷看手機二者，
      共計5萬元，戊○○、辛○○2人所簽的其中1張本票原係為備
      用。是雖由戊○○、辛○○各簽立本票，然己○○顯意以該二事
      由（講壞話、偷看手機）令其2人同時簽立本票以共同擔
      負票款之責。被告甲○○於己○○109年9月25、26日言詞恫嚇
      戊○○、辛○○簽本票時，固因暫時離開音樂王KTV而未參與
      其中，然其於本院坦認己○○當日（9月25日）係以幫謝星
      蓓討賠償為由，聯絡其與謝星蓓到音樂王KTV，其等到達
      後即依己○○指示聯絡辛○○到場（本院卷一第191頁），並
      於警詢自承其於當日後來返回音樂王KTV時，有看見被告
      己○○叫戊○○、辛○○2人簽本票，並聽己○○等人談起，知道
      己○○當天是因辛○○拿手機還謝星蓓、戊○○在外面講己○○壞
      話的理由，要一起處理，所以才叫戊○○、辛○○簽本票等情
      （警0000000000號卷第318至319頁），足見被告甲○○於9
      月26日即已知悉己○○令戊○○、辛○○簽立本票之事由，包括
      戊○○講己○○壞話、謝星蓓被偷看手機的事情。被告甲○○又
      於警偵訊坦認（10月8日）當晚，戊○○未到己○○家之前，
      其就知道戊○○要來講還錢的事，其與謝星蓓一起在己○○家
      等戊○○到場，其知道己○○找戊○○來就是要戊○○照前述所簽
      本票上的金額5萬元還錢（警0000000000號卷第320頁、偵
      4492號卷第41至42頁），並供稱己○○是因與戊○○喬錢的事
      情不高興，而叫戊○○到外面並毆打戊○○，其亦出到屋外，
      持己○○家的鋁棒毆打戊○○屁股2、3下（警0000000000號卷
      第320頁），則被告甲○○當時既明知己○○是為叫戊○○支付
      前揭票款，始毆打戊○○，而該票款亦與其當時生氣而質問
      戊○○之謝星蓓手機被偷看之事由有關，詎竟依己○○指示（
      參前揭四（一）所述，己○○、乙○○、李家豐均稱是己○○唆
      使毆打戊○○的《偵3679號卷第24至25頁、警0000000000號
      卷第125至126頁、他568號卷二第389至390頁》），參與其
      中而持己○○家的鋁棒毆打戊○○，自有與己○○、李家豐等人
      共同以此方式恐嚇逼迫戊○○如期支付票款，而有共同對戊○○不法恐嚇取財之犯意聯絡及行為分擔甚明。所辯其僅是
      因戊○○偷看謝星蓓手機，才持木棍毆打他，與本票的事情
      無關云云，顯屬卸責之詞，委無可採。
（三）被告甲○○分別於警偵供稱認識李家豐、戊○○，與李家豐是
      朋友，並正確指認李家豐，有其指認犯罪嫌疑人紀錄表及
      一覽表（警0000000000號卷第321、323至326頁、偵4492
      號卷第41頁），被告甲○○自當約略知悉其等年齡；且戊○○
      、辛○○、李家豐亦均是其當時未滿18歲之女友謝星蓓的朋
      友，此經證人謝星蓓於警詢陳明（警0000000000號卷第47
      8、481頁），被告甲○○自更可想見謝星蓓會結交與之相近
      年齡層的朋友。是辯護人辯稱被告甲○○不認識戊○○、李家
      豐，不知其等年齡為少年云云，顯不可採。
五、另查，就犯罪事實欄二（一）部分，陳定承明知被告己○○恐
    嚇要求被害人戊○○、辛○○給錢及簽立本票，竟在旁稱「不然
    就直接拿槍出來打（射擊）他就好」等語（此為被告己○○承
    認在卷，核與證人陳定承、辛○○於偵訊所述相符），核該等
    話語客觀上已屬危害他人生命、身體之恐嚇言詞，被害人戊○○、辛○○主觀上亦感到害怕，而答應給錢並簽立本票給被告
    己○○，陳定承自與被告己○○等人具恐嚇取財之犯意聯絡，且
    有行為分擔，而為共犯。　　　　
六、綜上所述，被告己○○、甲○○及其等辯護人上開否認犯行之辯
    解，均無可採，被告等所為犯罪事實欄二之犯行，均堪認定
    ，事證明確，應依法論科。　　　
七、至檢察官固依據戊○○第2次警詢所述，而認10月8日當晚李家
    豐係持鋁製（球）棒毆打戊○○（警0000000000號卷第643頁
    ）；及依證人謝星蓓警詢所述，認被告己○○當晚有「拉」戊○○到外面跪（警0000000000號卷第480頁）。然查：
 1、查李家豐當晚係徒手打戊○○巴掌乙節，業據己○○、李家豐供
    、證述在卷，已如前述。觀諸戊○○於第1次警詢稱李家豐「
    並未動手」打伊（警0000000000號卷第638頁），嗣於偵訊
    仍稱李家豐並未動手打伊（他568號卷一第34頁），然警方
    第2次詢問戊○○時，卻誤稱其於第1次警詢有說出手毆打的人
    有李家豐，並將多個事實籠統全部夾雜問以「綜據...及你
    第1次《警詢》筆錄中所述...最後分持鋁棒1支、鋁製球棒2支
    等凶器毆打你之人係乙○○、庚○○、李家豐（綽號小胖）、甲○○及其餘1、2名不詳身分之人，是否屬實？」，致戊○○難以
    仔細就各項問題事實一一確認，僅能簡答以「屬實」，是尚
    難認戊○○當時有明確指稱李家豐持鋁製（球）棒毆打伊之真
    意，而逕予認定及此。另證人戊○○於本院證稱，伊當晚被打
    時是跪著看前方（本院卷二第38至39頁）；參以其當時緊張
    、害怕，又是夜間，臉部並無明顯受傷，可見李家豐應是出
    手輕微等情，是認戊○○可能沒有看清楚李家豐當時之所有動
    作，並因緊張而忽略被打臉之情，故未予採納其於警偵所述
    李家豐並未動手打伊之證詞，附此敘明。　　
 2、證人謝星蓓於警詢稱被告己○○帶頭把戊○○「拖」出去（警00
    00000000號卷第480頁）；於偵訊改稱戊○○被「帶」到屋外
    （他568號卷三第152頁），已有不一，而證人戊○○於警偵從
    未證述當晚是遭人拉到屋外，於本院則證稱：（問：你有無
    被拉到外面下跪？）沒有被拉，是我自己出去外面下跪（本
    院二卷第14頁）。是尚難僅憑證人謝星蓓上開證詞，即認戊○○是被被告己○○拉到屋外。
參、論罪科刑：
一、核被告己○○就犯罪事實欄一所為，係犯刑法第346條第1 項
    恐嚇取財罪。其與丙○○、不詳身分男子（無證據證明該男子
    未滿18歲）有犯意聯絡及行為分擔，應依刑法第28條規定，
    論以共同正犯。　
二、犯罪事實欄二部分：
（一）被告己○○、甲○○為成年人；於案發時，戊○○、辛○○及謝星
      蓓、李家豐均為未滿18歲之少年（有其等年籍資料可按並
      為被告己○○、甲○○所不爭執）。是核被告己○○、甲○○就犯
      罪事實欄二所為，均係犯兒童及少年福利與權益保障法第
      112條前段、刑法第346條第1 項之成年人故意對少年犯恐
      嚇取財罪。被告己○○前後恐嚇戊○○簽立本票賠償、按期支
      付票款，時間接近並具關連性，係為達同一犯罪目的而侵
      害同一法益所為之數行為，依一般社會通常觀念難以強行
      分離，在刑法評價上，以視為數個舉動之接續實施，合為
      包括一行為予以評價，較為合理，應論以接續犯之一罪；
      被告己○○以一行為，同時對被害人戊○○、辛○○為恐嚇取財
      ，部分行為重疊合致，為想像競合犯，應依刑法第55條前
      段規定，從一情節較重處斷以一恐嚇取財罪。被告己○○、
      甲○○相互間及與陳定承、當時為少年之李家豐、謝星蓓間
      ，有犯意聯絡及行為分擔，均應依刑法第28條規定，論以
      共同正犯。其等為成年人與少年共同對少年犯罪，應依兒
      童及少年福利與權益保障法第112條前段，加重其刑。
（二）被告己○○所犯上開2罪（犯罪事實欄一、二），犯意各別
      ，行為互殊，應予分論併罰。　　　
三、檢察官固起訴認被告己○○、甲○○就犯罪事實欄二（二）部分
    所為，係基於強盜取財之犯意，已至使被害人戊○○不能抗拒
    ，因認其等構成刑法第328條第1項之強盜取財罪嫌等語。然
    查：
（一）按刑法第346條恐嚇取財罪之恐嚇行為，其手段並無限制
      ，以言語、文字為之均不論，即使出之以強暴、脅迫，倘
      被害人尚有相當之意思自由，而在社會一般通念上，猶未
      達於不能抗拒之程度者，仍屬本罪所謂「恐嚇」之範疇，
      而不能論以強盜。　
（二）查（犯罪事實欄二（二））案發時，雖有多人在被告己○○
      家中，然依檢察官起訴所認，實際參與並下手對戊○○恫嚇
      毆打者僅4人（被告己○○、甲○○及李家豐、庚○○），其等
      （假設庚○○亦有下手毆打）雖在被告己○○喝令戊○○跪下時
      ，或持鋁製（球）棒或徒手毆打戊○○，然下手地點係在屋
      外，並未壓制或限制戊○○行動自由而令其無從脫身，戊○○
      當時也非完全孤身一人，尚有陪同其赴約之1名友人「阿
      富」站在旁邊等戊○○，另1名友人「項瑜」在車上等（此
      由戊○○於警詢及本院陳述可知《警0000000000號卷第644頁
      、本院卷二第29頁》）。又依戊○○所提合濟診所之診斷證
      明書所示（警0000000000號卷第661頁），其所受傷勢為
      左小腿、左踝擦挫傷，尚屬輕微；而依其於警偵所述當時
      情形，下手者僅毆打其身體的四肢、屁股，造成其四肢多
      處瘀青、破皮流血（警0000000000號卷第635、638、他56
      8號卷二第33頁），傷勢也難謂嚴重，否則衡情，戊○○當
      不致於放任而未立即就醫；而陪同戊○○到場且見聞而最後
      載戊○○離開之戊○○友人「阿富」等衡情亦不致於任令戊○○
      身受重傷而未於當日將其送醫。堪認下手者毆打戊○○時，
      就施力之力道、施力之部位，均尚有節制，並未對戊○○之
      身體重要部位痛下重手或予亂棍痛打，應僅意在使戊○○心
      生畏懼而願意付款，客觀上施力之強度及依前述情狀，尚
      難認已使戊○○之意思自由、精神及身體上達不能抗拒或難
      以抗拒之程度，應認僅構成恐嚇取財，檢察官認被告等已
      構成強盜，尚有誤會，然起訴之基本社會事實既屬同一，
      本院自得就此依刑事訴訟法第300條變更起訴法條。　　
四、查被告己○○前因公共危險案件，經本院以105年交簡字2234
    號判決判處有期徒刑2月，於106年3月7日易科罰金執行完畢
    （下稱累犯前案A）；被告甲○○前因恐嚇取財案件，經本院
    以105年度訴字第385號判決判處有期徒刑6月確定（下稱累
    犯前案B），於106年9月16日入監執行完畢等情，有臺灣高
    等法院被告前案紀錄表在卷可按，其等分別於累犯前案A、B
    執行完畢後，5年內故意再犯本案有期徒刑以上之罪，均為
    刑法第47條第1項規定之累犯，應加重其等最高法定本刑。
    另審及其等前述累犯前案A、B執行完畢後，理應謹慎自持以
    避免再度犯罪，卻於執行完畢後未及5年，即各再為本案犯
    行，均為恐嚇、暴力相關犯罪，足認具特別惡性，對刑罰之
    反應力薄弱，經斟酌其等所犯各情節，依大法官釋字第775
    號解釋意旨裁量結果，難認有等有因適用刑法第47條第1項
    規定加重最低本刑致無法處以最低法定本刑而有所受刑罰超
    過所應負擔罪責之罪刑不相當的過苛情形。爰就其等所犯之
    罪，均依前開累犯之規定，加重最低法定本刑。其等同時有
    前述多項加重之事由，係依法加重後予以遞加之。
五、爰以行為人之責任為基礎，審酌被告2人年輕力壯，手腳健
    全，竟不思以合法正當之途徑解決糾紛及獲取財物，被告己○○竟或自己夥同他人；或與被告甲○○一起夥同他人，藉端以
    前揭方式，分向被害人等恐嚇取財，使被害人等心生畏懼而
    交付財物、簽立本票，其中犯罪事實欄二（二）之部分，所
    為雖尚未達使被害人不能抗拒之強盜程度，然除李家豐徒手
    外，其等為達取財目的，以多人持鋁製（球）棒毆打被害人
    之暴力方式，使被害人心生畏懼至終交付財物，行徑可謂囂
    張惡劣，應予嚴懲，不宜輕縱；兼衡被害人戊○○109年10月1
    日傳訊息向被告己○○承認其不應該在外面亂傳話、跟別人講
    被告己○○的事情（參前揭卷附戊○○與被告己○○之「Messenge
    r」對話訊息翻拍照片《警0000000000號卷第73頁》）、被害
    人辛○○坦認有偷看謝星蓓之手機、及被告2人坦承部分犯行
    ，被告己○○業分別與被害人丁○○及其法定代理人達成調解（
    已賠償其等3萬6千元）、與被害人戊○○及其法定代理人達成
    調解（已賠償其等6萬元）、戊○○具狀撤回對被告己○○之傷
    害告訴，並表示希望從輕量刑（本院卷二第41頁），有本院
    調解程序筆錄、刑事撤回告訴狀在卷可參（本院卷一第317
    、321至323頁）；被告甲○○業與被害人戊○○及其法定代理人
    達成調解（無條件和解），有調解書附卷可按（本院卷一第
    221至223頁），考量被告2人涉案程度、犯罪動機、手段及
    目的、取得不法財物多寡、犯罪所生損害程度、前科素行、
    犯後態度，暨被告己○○自承：我高職畢業，已婚，育有1名3
    個月大的小孩，與父母親、奶奶、妻小同住在自家的房子，
    目前受僱做裝潢，月收入約3萬多元，有車貸約10萬元，每
    月應付1萬元等語；被告甲○○自承：我高中肄業，未婚而無
    子女，目前與父母親、弟弟同住在自家的房子，受僱做土木
    工程，月收入約4萬元，每月會給父母親約1萬元等語之智識
    程度、家庭生活及經濟狀況、檢察官及被告2人暨其等辯護
    人對於科刑之意見、被害人等之意見等一切情狀，就被告甲○○部分，量處如主文所示之刑；就被告己○○部分，分別量處
    如附表一主文欄所示之刑，並依刑法第51條第5款規定，定
    其應執行之刑。另本院認累犯並非法定應記載於主文之內容
    ，是爰不另在主文中贅為被告等為累犯之記載，附此敘明。
肆、沒收：
一、被告己○○雖就犯罪事實欄一所為，獲取犯罪所得（含直接拿
    到的現金1萬6千元及變賣戒指所得2萬元）計3萬5千元；就
    犯罪事實欄二所為，獲取犯罪所得4萬元，然其嗣已分別與
    被害人丁○○、戊○○達成調解，並分別賠付3萬5千元、6萬元
    ，已如前述，其直接從被害人等拿到之現金（1萬6 千元、4
    萬元），應認已返還被害人等，爰依刑法第38條之1第5項規
    定，不予宣告沒收或追徵；從被害人丁○○處獲取之金戒指部
    分，亦已賠付與變賣等額之金錢2萬元，是認若仍就此對其
    宣告沒收金戒指或變賣所得2萬元，尚有過苛之虞，爰依刑
    法第38條之2第2項，不予宣告沒收或追徵。至被告己○○為犯
    罪事實欄二（一）而取得之本票，戊○○部分，業已返還戊○○
    ；辛○○部分，乃交給謝星蓓（此經謝星蓓於偵訊陳明在卷《
    他568號卷三第150頁》），自均無從宣告沒收。
二、被告己○○、甲○○為犯罪事實欄二犯行所用之棒子，並未扣案
    ，審酌該等物品容易取得且價值低微，且沒收對犯罪預防無
    太大助益，不具刑法重要性，爰依刑法第38條之2第2項，不
    予宣告沒收或追徵。
三、查本案並未起訴及認定被告甲○○有對辛○○恐嚇取財。且辛○○
    就犯罪事實欄二（四）部分，係將現金5萬元交給謝星蓓，
    甲○○僅係陪同謝星蓓前去而在旁觀看，此經證人辛○○於警詢
    陳明（警0000000000號卷第614頁），是尚難認此筆錢是甲○○對辛○○犯恐嚇取財罪之犯罪所得。然依甲○○於警詢及本院
    所述（警0000000000號卷第321頁、本院卷二第171頁），此
    筆錢嗣經其與謝星蓓共同花掉了，可認甲○○亦有對此筆錢共
    同處分之，屬第三人因他人違法行為而無償取得犯罪所得，
    原應依刑法第38條之2第2項規定予以宣告沒收，然本院審酌
    甲○○業與辛○○及其法定代理人成立調解，迄至本院111年2月
    16日言詞辯論終結前，亦已匯款支付調解金計1萬元，有調
    解書、甲○○之手機LINE對話翻拍照片暨匯款交易明細附卷可
    按《本院卷一第221、卷二第289至291頁》），是認倘就此仍
    對之諭知沒收，尚有過苛之虞，是依刑法第38條之1第2項，
    不予宣告沒收或追徵。
伍、被告2人所涉傷害罪嫌部分：
　　查被告2人就犯罪事實欄二該次犯行，經檢察官起訴強盜取
    財罪並認其等所涉傷害犯行屬強盜取財之部分行為。茲傷害
    罪為告訴乃論之罪，並經告訴人戊○○對被告己○○撤回告訴，
    依刑事訴訟法第239條規定，其撤回效力及於共犯（被告甲○○），是爰就被告2人此部分傷害犯行，不另為不受理之諭知
    。　　
依刑事訴訟法第299 條第1 項前段、第300條，判決如主文。
本案經檢察官陳鼎文提起公訴，檢察官林士富到庭執行職務。 
　　
中　　華　　民　　國　　111 　年　　3 　　月　　17　　日
                  刑事第五庭  審判長法官  周淡怡
                              法      官  陳德池
                              法      官  吳芙如
以上正本證明與原本無異。
如不服本判決應於收受判決後20日內向本院提出上訴書狀，並應
敘述具體理由。其未敘述上訴理由者，應於上訴期間屆滿後20日
內向本院補提理由書( 均須按他造當事人之人數附繕本) 「切勿
逕送上級法院」。
告訴人或被害人對於判決如有不服具備理由請求檢察官上訴者，
其上訴期間之計算係以檢察官收受判決正本之日期為準。
中　　華　　民　　國　　111 　年　　3 　　月　　17　　日
                              書  記  官  林盛輝
 
附錄論罪科刑法條：
兒童及少年福利與權益保障法第112條
成年人教唆、幫助或利用兒童及少年犯罪或與之共同實施犯罪或
故意對其犯罪者，加重其刑至二分之一。但各該罪就被害人係兒
童及少年已定有特別處罰規定者，從其規定。
對於兒童及少年犯罪者，主管機關得獨立告訴。
中華民國刑法第346條
意圖為自己或第三人不法之所有，以恐嚇使人將本人或第三人之
物交付者，處6月以上5年以下有期徒刑，得併科3萬元以下罰金
。
以前項方法得財產上不法之利益或使第三人得之者，亦同。
前二項之未遂犯罰之。
附表一：
編號 犯罪事實 主  文 1 犯罪事實欄一 己○○共同犯恐嚇取財罪，處有期徒刑壹年貳月。 2 犯罪事實欄二 己○○成年人與少年共同對少年犯恐嚇取財罪，處有期徒刑參年貳月。